臺灣基隆地方法院基隆簡易庭民事判決
原　　　告　丙○○
　　　　　　子○○
　　　　　　乙○○
　　　　　　壬○○
　　　　　　己○○
　　　　　　庚○○
共　　　同
訴訟代理人　詹振寧律師
被　　　告　卯○○
　　　　　　戊○○○
　　　　　　甲○○
前　一　人
訴訟代理人　午○○
被　　　告　癸○○
　　　　　　丁○○
　　　　　　丑○○
　　　　　　未○○
　　　　　　寅○○
　　　　　　辰○○
　　　　　　辛○○　　原住基隆.
當事人間請求給付會款事件，本院於民國94年9月20日言詞辯論
終結，判決如下：
    主  文
被告辰○○應給付原告各新臺幣捌萬元，及自民國94年1月26日
起至清償日止，按年息百分之五計算之利息。
被告辰○○、被告卯○○應連帶給付原告各新臺幣肆萬元，及自
民國93年11月11日起至清償日止，按年息百分之五計算之利息。
被告辰○○、被告癸○○應連帶給付原告各新臺幣貳萬元，及自
民國93年11月11日起至清償日止，按年息百分之五計算之利息。
被告辰○○、被告丁○○應連帶給付原告各新臺幣貳萬元，及自
民國93年11月11日起至清償日止，按年息百分之五計算之利息。
被告辰○○、被告丑○○應連帶給付原告各新臺幣貳萬元，及自
民國93年11月11日起至清償日止，按年息百分之五計算之利息。
被告辰○○、被告辛○○應連帶給付原告各新臺幣貳萬元，及自
民國93年11月11日起至清償日止，按年息百分之五計算之利息。
被告辰○○、被告寅○○應連帶給付原告各新臺幣貳萬元，及自
民國93年11月23日起至清償日止，按年息百分之五計算之利息。
原告其餘之訴駁回。
訴訟費用由被告辰○○負擔新臺幣伍仟零捌拾壹元、被告辰○○
、被告卯○○連帶負擔新臺幣貳仟肆佰肆拾柒元、被告卯○○、
被告癸○○、被告丁○○、被告辛○○、被告寅○○各自與被告
辰○○連帶負擔新臺幣壹仟壹佰貳拾玖元，其餘伍仟陸佰肆拾柒
元由原告負擔。
原告勝訴部分得假執行。
原告其餘假執行之聲請駁回。
    事實及理由要領
壹、程序方面：
一、原告起訴後主張巳○○係頂讓合會會單編號9壬○○之會分
    ，嗣後因壬○○退會未經全體會員同意，故撤回巳○○之起
    訴，追加原告壬○○之請求，因其請求之基礎事實同一，核
    予民事訴訟法第255條第1項第2款規定相符，應予准許。
二、被告辰○○、卯○○、寅○○、癸○○、丁○○、丑○○、
    辛○○均經合法通知，未於最後言詞辯論期日到場，核無民
    事訴訟法第386條所列各款情形，依民事訴訟法第436條第2
    項、第385條第1項前段之規定，准原告之聲請，由其一造辯
    論而為判決。
貳、實體方面：
甲、兩造之陳述：
一、原告方面：
    （一）聲明：如下所示，並稱願供擔保，請准宣告假執行。
          (1)被告辰○○應給付原告各新臺幣（下同）80,000元
            ，及自起訴狀繕本送達之翌日起至清償日止，按年
            息百分之五計算之利息。
          (2)被告辰○○、卯○○應連帶給付原告各40,000元，
            及自起訴狀繕本送達之翌日起至清償日止，按年息
            百分之五計算之利息。
          (3)被告辰○○、戊○○○應連帶給付原告各20,000元
            ，及自起訴狀繕本送達之翌日起至清償日止，按年
            息百分之五計算之利息。
          (4)被告辰○○、甲○○應連帶給付原告40,000元，及
            自起訴狀繕本送達之翌日起至清償日止，按年息百
            分之五計算之利息。
          (5)被告辰○○、癸○○應連帶給付原告各20,000元，
            及自起訴狀繕本送達之翌日起至清償日止，按年息
            百分之五計算之利息。
          (6)被告辰○○、丁○○應連帶給付原告各20,000元，
            及自起訴狀繕本送達之翌日起至清償日止，按年息
            百分之五計算之利息。
          (7)被告辰○○、丑○○應連帶給付原告各20,000元，
            及自起訴狀繕本送達之翌日起至清償日止，按年息
            百分之五計算之利息。
          (8)被告辰○○、辛○○應連帶給付原告各20,000元，
            及自起訴狀繕本送達之翌日起至清償日止，按年息
            百分之五計算之利息。
          (9)被告辰○○、未○○應連帶給付原告各20,000元，
            及自起訴狀繕本送達之翌日起至清償日止，按年息
            百分之五計算之利息。
          (10)被告辰○○、寅○○應連帶給付原告20,000元，及
            自起訴狀繕本送達之翌日起至清償日止，按年息百
            分之五計算之利息。
    （二）陳述：
          (1)本件原告參加以被告辰○○為會首，每期會款新臺
            幣20,000元，會首及會員共計31人，於91年8月間
            收取首期會款，並約定會期自91年8月25日起，每
            月25日開標（應至94年1月25日結束），採內標制
            之合會各一會。
          (2)原告均為活會並按期繳納會款，扣除首期會，系爭
            合會已開標24期，其中被告卯○○得標二會、被告
            戊○○○得標一會、被告甲○○得標二會、被告陳
            美珠得標一會、被告丁○○得標一會、被告丑○○
            得標一會、被告辛○○得標一會、被告未○○得標
            一會、被告寅○○得標一會、被告辰○○會首一會
            外，另以訴外人李文國、王馨蓮及黃靜美之名義得
            標三會，詎被告辰○○竟自93年8月25日起無故停
            標，不知去向。
          (3)系爭合會自93年8月25日起不能繼續進行開標，迄
            今已逾二期以上，依民法第709條之9規定，被告等
            已得標會員每人每會即應給付120,000元之會款平
            均交付於未得標之原告，亦即原告每人各得依每會
            分受20,000元之會款。為此，訴請被告依其得標之
            會數乘以每會應給付之會款20,000元交付原告，及
            自起訴狀繕本送達被告之翌日起至清償日止，按年
            息百分之五計算之利息，被告辰○○則應就其餘被
            告等人之債務負連帶給付之責。
二、被告方面：
    I、被告戊○○○、甲○○、未○○：
    （一）聲明：請求判決駁回原告之訴及其假執行之聲請。
    （二）陳述：
          (1)被告戊○○○陳稱：我有跟會，但我沒有得標，還
            是活會。
          (2)被告甲○○陳稱：其中途就退會了，沒有去標會，
            並提呈切結書一紙。
          (6)被告未○○陳稱：當初是同案被告寅○○邀我參加
            系爭合會，但因我不認識會首，所以沒有答應參加
            ，會單上記載電話並非我電話，而係我與他人合夥
            開設卡拉OK的電話，是寅○○提供給會首辰○○的
            。
    II、被告卯○○、癸○○、丁○○、辛○○、寅○○未於最
        後言詞辯論期日，惟據其以前之聲明及陳述略以：
    （一）聲明：請求判決駁回原告之訴及其假執行之聲請。
    （二）陳述：
          (1)被告卯○○陳稱：我有兩個死會，但得標後會首潘
            英惠尚有240,000元會款仍未交付給我，其中一會
            會款差40,000元，另一會會款差200,000元。最後
            一會伊得標時，尚有七個活會，下一會別人標到時
            ，我應該付40,000元的死會款，會首辰○○答應讓
            我抵銷不用交付，故會首辰○○還欠我200,000元
            。
          (2)被告癸○○陳稱：於其得標後，會首尚有40,000元
            未交付於己。
          (3)被告丁○○陳稱：於其得標後，會首辰○○以開立
            支票之方式給付會款，惟該金額已扣除先前兩會倒
            會之40,000元，嗣後會首要求我先還60,000元，否
            則該支票將會跳票，我又拿60,000元給辰○○，故
            會首辰○○共積欠伊100,000元，之後辰○○答應
            伊最後5會的會款則無須繳付直接抵銷。
          (4)被告辛○○陳稱：於其得標後，會首尚未給付
            40,000元，蓋會首說有兩會倒會先扣除之，我繳了
            二會會款，還有六會會款未給付，扣掉前開未給付
            之會款，尚有四會會款，已先將剩下四會會款交付
            予會首。會首亦曾向其借錢，我說自己也缺錢，沒
            有錢借他。
          (5)被告寅○○則陳稱：承認有標會，但因為會首潘英
            惠積欠伊及伊朋友七十幾萬元，伊主張抵銷。
    III、被告辰○○、丑○○未於言詞辯論期日到場，亦未提出
        準備書狀作何聲明或陳述。
乙、得心證之理由：
一、原告主張其為系爭合會之活會會員，被告卯○○得標二會、
    被告癸○○得標一會、被告丁○○得標一會、被告丑○○得
    標一會、被告辛○○得標一會、被告寅○○得標一會、被告
    辰○○會首一會外，另以訴外人李文國、王馨蓮及黃靜美之
    名義得標三會等事實，業據其提出系爭合會名單一份為證，
    且為被告卯○○、癸○○、丁○○、辛○○、寅○○所不爭
    執，被告丑○○經合法通知，亦未提出書狀作何聲明或陳述
    ，本院審酌原告所提出之合會名單內容核與其所主張之事實
    相符，認原告此部分之主張為真實。被告卯○○、癸○○、
    丁○○、辛○○、寅○○雖以前詞置辯，惟按「稱合會者，
    謂由會首邀集二人以上為會員，互約交付會款及標取合會金
    之契約。其僅由會首與會員為約定者，亦成立合會。」、「
    會首非經會員全體之同意，不得將其權利及義務移轉於他人
    。會員非經會首及會員全體之同意，不得退會，亦不得將自
    己之會份轉讓於他人。」，乃為88年4月21日增訂之民法第
    709條之1第1項、第709條之8所明文規定，且該規定已於89
    年5月5日施行，系爭合會既係始於91年8月25日其會首與會
    員間之關係自應依修正後之民法債編有關「合會」之規定，
    依現行民法合會之規定，會首與會員間債權債務關係，不得
    由會首與會員間私相授受，亦不得由會員以其個人與會首間
    之抗辯事由，對抗其他會員，從而被告卯○○、癸○○、丁○○、辛○○、寅○○辯稱其得標後，會首未將全部會款交
    付，答應以積欠之會款與將來應繳交之死會款互相抵銷、或
    以個人對於會首之債權要與應繳交死會款互為抵銷云云，並
    未得其餘會員之同意，自不生效，是其所辯，均不足採。
二、按因會首破產、逃匿或有其他事由致合會不能繼續進行時，
    會首及已得標會員應給付之各期會款，應於每屆標會期日平
    均交付於未得標之會員。但另有約定者，依其約定。會首就
    已得標會員依前項規定應給付之各期會款，負連帶責任。會
    首或已得標會員依第一項規定應平均交付於未得標會員之會
    款遲延給付，其遲付之數額已達兩期之總額時，該未得標會
    員得請求其給付全部會款。第一項情形，得由未得標之會員
    共同推選一人或數人處理相關事宜。民法第709條之9規定甚
    明。經查系爭合會自93年8月25日日起不能繼續進行開標，
    迄今已逾二期以上，扣除首期會，系爭合會已開標24期，尚
    有6期未開標，此為兩造所不爭執，依前開規定，每一會得
    標會員每會即應給付120,000元之會款平均交付於未得標之
    原告，亦即原告每人各得依每會分受20,000元之會款，被告
    辰○○身為會首則應就其餘被告得標之債務負連帶給付之責
    ，為此原告請求判決如主文第1項至第7項之聲明，為有理由
    ，應予准許。
三、原告另主張被告戊○○○、甲○○、未○○亦為前揭合會會
    員，並已得標等情，為被告戊○○○、甲○○、未○○所否
    認。按當事人主張有利於己之事實者，就其事實有舉證之責
    任，此民事訴訟法第277條定有明文。故原告主張被告戊○○○、甲○○、未○○已標得合會，應交付死會款等有利於
    己之事實，既為被告戊○○○、甲○○、未○○所否認，其
    自應對於該事實負舉證責任。經查原告提出1紙會單表示，
    依會單記載被告戊○○○、甲○○、未○○均為會員，並表
    示系爭合會倒會時，只剩下原告6人是活會，故認定被告戊○○○、甲○○、未○○均已得標等語，惟查同案被告卯○○於本院94年5月12日言詞辯論期日亦曾提出會單1紙，依該
    會單記載，不含會首，會員只有25人，並不包括未○○，是
    被告未○○是否有參加系爭合會，即有疑問，此外原告亦自
    承同案被告辰○○除會首一會外，另以訴外人李文國、王馨
    蓮及黃靜美之名義得標三會，亦顯示會首辰○○有以他人名
    義得標之情形，從而自不能僅依原告提出之會單，原告人數
    剛好與未標的活會數相同，即足以證明其主張，此外原告復
    未舉其他積極證據以明其說，難認原告此部分之主張為真實
    ，則其請求被告戊○○○、甲○○、未○○應給付會款及法
    定遲延利息，並無理由，應予駁回。
四、本件係因合會之請求涉訟，被告受敗訴之部分，應依職權宣
    告假執行。另原告敗訴部分，其假執行之聲請，因訴之駁回
    而失所依附，不予准許。
五、訴訟費用即第一審裁判費18,820元，由被告辰○○負擔百分
    之二十七即5,081元、被告辰○○、被告卯○○連帶負擔百
    分之十三即2,447元、被告卯○○、被告癸○○、被告丁○○、被告辛○○、被告寅○○各自與被告辰○○連帶負擔百
    分之六即1,129元，餘5,647元由原告負擔。
中　　華　　民　　國　　94　　年　　9 　　月　　27　　日
                  基隆簡易庭法  官  林李達
以上正本係照原本作成。
對於本件判決如有不服，應於收受送達後20日內向本院提出上訴
書狀，上訴於本院合議庭，並按他造當事人之人數附具繕本。
中　　華　　民　　國　　94　　年　　9 　　月　　29　　日
                            書記官  黃錫煒
